臺灣高等法院高雄分院民事判決　　　　　 93年度上字第183號
上訴人即附
帶被上訴人　甲○○
訴訟代理人　林復華律師
訴訟代理人　林柏瑞律師
被上訴人即
附帶上訴人　乙○○
被上訴人即
附帶上訴人　竣富營造有限公司
法定代理人　丙○○
訴訟代理人　黃進祥律師
訴訟代理人　江順雄律師
訴訟代理人　黃建雄律師
上列當事人間請求損害賠償事件，上訴人對於民國93年8 月13日
臺灣高雄地方法院91年度訴字第3567號第一審判決提起上訴，被
上訴人竣富營造有限公司提起附帶上訴，本院於96年4 月4 日言
詞辯論終結，判決如下：
    主  文
原判決關於駁回上訴人後開第二項之訴部分，暨訴訟費用之裁判
均廢棄。
被上訴人應再連帶給付上訴人新台幣伍拾萬零陸佰肆拾元。及被
上訴人乙○○自民國91年1 月31日起；被上訴人竣富營造有限公
司自民國91年2 月2 日起，均至清償日止，按週年利率百分之五
計算之利息。
上訴人其餘上訴駁回。
被上訴人之附帶上訴駁回。
第一審、二審訴訟費用，由被上訴人連帶負擔五分之一，餘由上
訴人負擔。
    事實及理由
一、上訴人以被上訴人竣富營造有限公司（下稱竣富公司）與被
    上訴人乙○○係連帶債務人為共同被告，提起給付之訴，被
    上訴人竣富公司提起附帶上訴，其附帶上訴理由抗辯被上訴
    人乙○○就本件車禍之發生並無過失之部分，係非基於被上
    訴人竣富公司個人關係之抗辯，訴訟標的對於被上訴人竣富
    公司、乙○○必須合一確定，依民事訴訟法第56條第1 款之
    規定，被上訴人竣富公司附帶上訴之效力自及於被上訴人乙
    ○○，合先敘明。又被上訴人竣富公司雖為解散登記，固有
    經濟部中部辦公室95年8 月25日函及竣富公司變更登記事項
    表可按（本院卷(二)第10～14頁），惟尚未清算終結，此有台
    灣台南地方法院95年8 月30日函覆查無受理竣富公司聲請清
    算之案件可稽（本院卷(二)第15頁），故被上訴人竣富公司之
    法人人格尚未消滅，併此敘明。
二、上訴人起訴主張：被上訴人竣富公司承攬高雄市鼓山區海軍
    彈藥總庫之營區工程，被上訴人乙○○為竣富公司之受僱人
    ，在上開工程「和一哨」排水整地工程中擔任ＲＣ模板工人
    。乙○○於90年11月3 日上午11時40分許，駕駛牌照號碼Ｅ
    Ｆ-2139 號自用小貨車，由該營區和平留守區欲上山前往「
    和一哨」工地執行職務中，行經產業道路第一個轉彎處時，
    適上訴人騎乘腳踏車欲由「和一哨」下山返回和平留守區，
    因被上訴人乙○○未減速行駛，並行駛路中央，致上訴人遭
    被上訴人乙○○所駕駛自用小貨車撞及，上訴人因而向右後
    反彈約三、四公尺倒地，受有左股骨開放性骨折、頭部外傷
    併腦震盪、左額前胸、左手多處挫傷及左膝後十字韌帶破裂
    等傷害。因乙○○之傷害行為，上訴人自90年11月3 日起至
    同年月12日止，支付醫療費用新臺幣（下同）6,407 元；伙
    食費600 元；往返高雄、臺北間機票4,100 元；及往返國軍
    左營醫院、小港機場間車費880 元。又上訴人因本次車禍所
    受左膝後十字韌帶破裂之傷害，經醫師診斷左腳已傷殘，今
    後不得作任何使力之活動及工作，顯已達勞工保險條例第53
    條附表第147 目所列左下肢機能遺存運動障害，殘障等級十
    三，減少勞動能力百分之23.07 ，而上訴人服役前任職在訴
    外人臺灣靜電環保設備股份有限公司，平均月薪38,269元，
    自91年2 月20日起算35年之勞動年限，勞動能力減少2,177,
    551 元。另上訴人因身體受傷，精神肉體所受痛苦甚大，非
    財產上之損害為1,000,000 元，共計3,189,538 元。被上訴
    人竣富公司為乙○○之僱用人，應連帶負賠償責任。爰依民
    法第184 條第1 項前段、第193 條第1 項、第195 條第1 項
    前段及第188 條第1 項前段之規定，求為命被上訴人乙○○
    、竣富公司應連帶給付上訴人3,189,538 元，及自起訴狀繕
    本送達翌日起至清償日止，按週年利率百分之五計算之利息
    之判決。
三、被上訴人乙○○則以︰上訴人騎乘腳踏車車速過快，已經轉
    彎後，才撞及被上訴人乙○○所駕駛未轉彎之自用小貨車，
    上訴人對於本件車禍發生與有過失等語置辯。
四、被上訴人竣富公司另以︰被上訴人竣富公司並非被上訴人乙
    ○○之僱用人，本件車禍當日，被上訴人乙○○所從事之工
    作係承攬被上訴人竣富公司之模板組立工程，非被上訴人竣
    富公司之受僱人。又上訴人因車速過快、未注意車前狀況而
    發生本件車禍，被上訴人乙○○並無過失。縱認被上訴人竣
    富公司為被上訴人乙○○之僱用人，上訴人所受左膝後十字
    韌帶傷害係舊傷復發，非本件車禍所致。且其左膝後十字韌
    帶傷害應可康復，其勞動能力並無減損。另上訴人請求之非
    財產上損害賠償無據，且請求金額過高等語，資為抗辯。
五、原審判決被上訴人竣富公司、乙○○應連帶給付上訴人
    103,204 元（包括醫療費6,407 元、非財產上損害200,000
    元，合計206,407 元，因被上訴人乙○○之過失比例為百分
    之五十，經減免為103,204 元）及其利息。而駁回上訴人其
    餘之請求。上訴人於本院上訴聲明：(一)原判決關於駁回上訴
    人後開第(二)項部分廢棄。(二)被上訴人竣富公司、乙○○應再
    連帶給付上訴人3,080,754 元（包括醫療費用3,203 元、勞
    動能力減少損害2,177,551 元、非財產上損害900,000 元）
    ，及乙○○自91年1 月31日起至清償日止，竣富公司自91年
    2 月2 日起至清償日止，按週年利率百分之五計算之利息。
    (三)願供擔保請准宣告假執行（上訴人撤回伙食費600 元、交
    通費4,980 元部分之起訴）。答辯聲明：駁回被上訴人竣富
    公司、乙○○之附帶上訴。被上訴人竣富公司、乙○○答辯
    聲明：上訴駁回。被上訴人竣富公司如受不利之判決，願供
    擔保請准免假執行。附帶上訴聲明：(一)原判決關於命被上訴
    人竣富公司、乙○○給付部分廢棄。(二)前開廢棄部分，上訴
    人於第一審之訴及假執行之聲請均駁回。
六、兩造不爭執事項：
  (一)被上訴人乙○○於90年11月3 日上午11時40分許，駕駛自用
    小貨車行經高雄市鼓山區海軍彈藥總庫營區○○道路第一個
    轉彎處時，在該轉彎車道附近，其自用小貨車之車頭左前方
    與適由山上騎腳踏車下山之上訴人相撞，致上訴人人車倒地
    ，受有左股骨開放性骨折、頭部外傷併腦震盪、左額前胸、
    左手多處挫傷及左膝後十字韌帶破裂等傷害。
  (二)上訴人自90年11月3 日起至同年月12日止，共支付醫藥費用
    部分擔6,407 元。
七、兩造爭執事項：
  (一)被上訴人竣富公司是否為被上訴人乙○○之僱用人？
  (二)被上訴人乙○○對本件事故之發生是否應負過失責任？上訴
    人是否與有過失？
  (三)上訴人所受左膝後十字韌帶破裂之傷害，是否為昔日舊傷復
    發所致？上訴人所受傷害是否因此喪失或減少勞動能力？
  (四)上訴人得請求之金額（醫藥費、減少勞動能力、非財產上損
    害賠償）若干？
七、被上訴人竣富公司是否為被上訴人乙○○之僱用人？
    經查：
  (一)按因故意或過失，不法侵害他人之權利者，負損害賠償責任。
    又受僱人因執行職務，不法侵害他人之權利者，由僱用人與
    行為人連帶負損害賠償責任。但選任受僱人及監督其職務之
    執行已盡相當之注意或縱加以相當之注意而仍不免發生損害
    者，僱用人不負賠償責任。民法第188 條第1 項定有明文。
    該條規定僱用人之責任，其立法精神重於保護經濟上之弱者
    ，增加被害人或得依法請求賠償之第三人之求償機會，此觀
    乎其設有舉證責任轉換及衡平責任之規定自明。僱用人之連
    帶賠償責任既係保護被害人，為避免被害人對受僱人請求賠
    償有名無實而設之規定，是民法第188 條第1 項所謂受僱人
    ，並非僅限於僱傭契約所稱之受僱人，凡客觀上被他人使用
    為之服務勞務而受其監督者均係受僱人（最高法院57年臺上
    字第1663號判例參照）。
  (二)被上訴人乙○○於本件車禍發生後，曾書寫事件經過報告書
    一紙，其中記載：其係受僱竣富公司於「和一哨」排水工程
    實施整地工作等情，有該報告書一紙可稽（附於台灣高雄地
    方法院90年自字第607 號被告乙○○業務過失傷害案件卷第
    7 頁）；而被上訴人乙○○亦於原審陳稱︰「馮強國打電話
    與我聯絡，要我到現場作粗工，我只會做水泥鋪平的工作，
    我就跟朋友到竣富公司的工地施作粗工，工地內包括大大小
    小工作，甚至叫便當，都是由馮強國委託我指揮施作。竣富
    公司沒有工程車，我有一部一千一百㏄的貨車，所以馮強國
    就叫我幫他們載運東西以及便當，當天發生車禍是中午休息
    ，我開車去幫他們載運便當」等語（原審卷(一)第267 頁）。
    再參以證人即竣富公司受僱工地負責人馮強國證稱︰乙○○
    復因負責載運水溝蓋、鋼筋及捆綁鋼筋等零碎粗工而領有竣
    富公司之工資，有工作時才領工資等語（原審卷(一)第265 、
    266 、268 頁）。且被上訴人竣富公司之法定代理人丙○○
    於91年4 月30日刑事附帶民事訴訟程序中陳稱︰尚僱用乙○
    ○挖水溝，每日工資約1 千餘元等語（附民卷第36頁），足
    認上訴人主張被上訴人乙○○於發生本件車禍當日，係受僱
    於被上訴人竣富公司，並執行其受僱之職務行為，應屬可採
    。
  (三)被上訴人竣富公司雖抗辯，被上訴人乙○○係承攬被上訴人
    竣富公司之模板工程，且本件車禍發生時，被上訴人乙○○
    所作粗工工作已結束云云。惟查，被上訴人乙○○承攬被上
    訴人竣富公司之模板工程之事實，固有被上訴人竣富公司提
    出鼎號工程行承攬合約，及被上訴人乙○○催討模板工程報
    酬之存證信函各一件為證。惟查，被上訴人乙○○於原審陳
    稱除做前述之粗工領薪外，後來又應馮強國要求承作模板工
    程，且竣富公司尚欠模板工程款8 萬餘元等語（原審卷(一)第
    267 頁）。證人馮強國亦證稱：本件車禍時，乙○○係竣富
    公司之受僱人，乙○○當時負責兩項工作，除模板工程外，
    尚作其他零碎粗工，所領竣富公司之薪水係作模板工程以外
    之工作所得等語（原審卷(一)第266 頁）。足證被上訴人竣富
    公司承包海軍總彈藥庫工程，曾分包模板工程予被上訴人乙
    ○○，工程費用約為13萬5 千元，尚欠8 萬元未給付；但除
    模板工程外，被上訴人竣富公司尚僱用被上訴人乙○○載運
    水溝蓋等零碎粗工，故被上訴人乙○○與被上訴人竣富公司
    間之關係，就模板工程部分，雖有承攬契約關係存在，但就
    施作零碎粗工部分，係有僱傭關係存在。被上訴人竣富公司
    抗辯其非被上訴人乙○○之僱用人云云，殊無足取。
八、被上訴人乙○○對本件事故之發生是否應負過失責任？上訴
    人是否與有過失？經查：
  (一)被上訴人乙○○於上開時間，駕駛自用小貨車欲上山前往「
    和一哨」排水工程工地途中，行經產業道路第一個轉彎處時
    ，欲順勢左轉彎之際，其自用小貨車之左前車頭雨刷下方、
    方向燈上方處，適與已順勢右轉彎下山之上訴人騎乘腳踏車
    左前車頭菜籃、前車輪處發生碰撞，致自用小貨車之左前車
    頭雨刷下方、方向燈上方處有明顯撞擊凹陷痕跡；腳踏車之
    車頭菜籃有內縮、前輪有扭曲變形等情，有上開刑事案件之
    勘驗筆錄、勘驗草圖及照片五幀可稽（刑事卷第53至59頁）
  (三)依上開勘驗筆錄、勘驗草圖、照片觀之，本件車禍發生地點
    在高雄市鼓山區海軍彈藥總庫營區往和一哨工地，於產業道
    路的第一個轉彎處，此處屬於產業道路，路形為一彎道，路
    寬為3.6 公尺，當時未設有任何交通標誌及標線，但有樹立
    一支反光鏡於彎道處，當時該產業道路之轉彎處靠近山溝部
    分邊坡雜草叢生，越過山溝蔓延至路面。肇事後，被上訴人
    乙○○所駕駛自用小貨車停放於車道中央偏左位置，上訴人
    所騎乘之腳踏車往水溝方向橫倒於地，被上訴人乙○○將腳
    踏車挪到路邊。事故當時天候晴朗，路面狀況正常，由山腳
     (坡下)往 山頂和一哨 (坡上)於 事故地點是左轉彎，反之
    由山頂和一哨 (坡上)往 山腳 (坡下)的 行進方向是右轉彎
    。事故地點彎道的內側 (上坡的左側)有 排水溝，鄰近邊坡
    ，彎道外側有路肩，路肩外則有雜草蔓藤叢生。
  (四)本案事故道路寬3.6 公尺，被上訴人乙○○之自小貨車寬
    1.47 公 尺，道路寬度扣除自小貨車寬後，仍剩2.13公尺。
    此外彎道外側有路肩，所以在視線不良的彎道環境下，被上
    訴人乙○○駕駛自小貨車理應盡可能靠彎道外側行駛。被上
    訴人乙○○在上開刑事案件中陳稱：撞擊點離水溝邊1.5 公
    尺等語。則依此推算，被上訴人乙○○之自小貨車左側車身
    距離水溝邊不及1.5 公尺，以此路寬3.6 公尺而言，被上訴
    人乙○○自小貨車明顯偏左行駛。而以剩餘不到1.5 公尺的
    寬度，且本案彎道內側又是排水溝情況下，所剩餘不到1.5
    公尺的寬度不足以讓腳踏車行駛。被上訴人竣富公司抗辯被
    上訴人乙○○未侵犯到上訴人車道云云，自無可採。
  (五)按汽車行駛時，駕駛人應注意車前狀況，並隨時採取必要之
    安全措施，此道路交通安全規則第94條第3 項規定甚明。又
    依道路交通安全規則第115 條規定，腳踏車屬於慢車，因此
    適用道路交通管理處罰條例第三章有關慢車之規範，故腳踏
    車騎士乘騎腳踏車，亦應遵循道路規範，有注意車前狀況之
    責任。被上訴人乙○○於上開刑事案件法官勘驗時亦自承：
    約距離1 公尺左右才發現上訴人，亦未注意反光鏡等語（上
    開一審刑事卷第53、54頁）。上訴人則稱：一轉彎道，隨即
    與被上訴人乙○○相撞，轉彎之後，只見一個藍影就撞上等
    語（上開刑事卷第53頁）。是以，被上訴人乙○○、上訴人
    對於本件車禍事故之發生，均顯有疏未注意車前狀況之過失
    至明。
  (六)被上訴人抗辯上訴人車速過快云云，但為上訴人所否認，且
    依兩車上開受損之情形，尚非嚴重，尚難認相撞時，兩造之
    車速有過快之情事。又被上訴人抗辯被上訴人乙○○當時已
    煞停云云。然查，被上訴人乙○○於上開刑事案件自承：約
    距離1 公尺左右才發現上訴人等語，而以汽車縱在時速5 公
    里之狀態下，要及時反應煞停亦需約1.4 公尺，有交通部66
    年10月27日交路（66）字第10275 號含所附之「汽車行駛距
    離及反應距離一覽表」附於上開刑事卷可稽，自難信被上訴
    人乙○○於1 公尺之距離內完全煞停，被上訴人此部分抗辯
    ，委無可取。
  (七)綜上，被上訴人乙○○駕駛自小貨車於彎道處偏左行駛、未
    注意車前狀況而肇事，其有過失甚明。上訴人騎乘腳踏車未
    注意車前狀況，亦有過失。本院函請財團法人成大研究發展
    基金會鑑定之結果，亦認定被上訴人乙○○駕駛自小貨車於
    彎道處偏左行駛為其肇事原因，上訴人騎乘腳踏車未注意車
    前狀況，亦有過失等情，有財團法人成大95年5 月19日鑑定
    意見書可按（本院卷(一)第174 ～205 頁）。則本院斟酌被上
    訴人乙○○之過失為偏左行駛及未注意車前狀況，上訴人未
    注意車前狀況之過失，認本件車禍之發生，被上訴人乙○○
    應負百分之六十之責任，上訴人應負百分之四十之責任。財
    團法人成大研究發展基金會上開鑑定意見書雖建議本件車禍
    之發生，被上訴人乙○○負百分之九十之責任，上訴人負百
    分之十之責任。惟基金會鑑定意見亦表示該建議屬於相當主
    觀的認定，本院不予酌採。
九、上訴人所受左膝後十字韌帶破裂之傷害，是否為昔日舊傷復
    發所致？上訴人所受傷害是否因此喪失或減少勞動能力？經
    查：
  (一)上訴人雖先後於84年4 月7 日、87年3 月16日，至臺北縣立
    板橋醫院就診，惟其係因兩膝關節疼痛、兩膝挫傷及擦傷等
    症狀至該院骨科門診，有該院92年10月15日北縣板醫歷字第
    0920006207號函檢附之病歷一冊及該院92年11月4 日北縣板
    醫歷字第0920006508號函一件為證。又上訴人嗣於90年6 月
    5 日、9 日先後二度至國軍左營醫院就診，其主訴為左膝疼
    痛四至五年，然經該院醫師理學檢查並未提及左膝不穩定或
    左後十字韌帶斷裂等情形，而於本件道路交通事故發生後，
    經該院醫師門診診療及磁振造影檢查，上訴人所受左後十字
    韌帶斷裂應為新傷，亦有該院92年3 月12日（92）醫和字第
    0588號函檢附病歷及93年1 月12日醫和字第0930000081號函
    各一份為證。嗣原審將上訴人於前揭二醫療院所病歷資料送
    請財團法人長庚紀念醫院林口分院研判，評估結果亦認為上
    訴人於90年11月3 日起至91年1 月23日，在國軍左營醫院住
    院診斷之左股骨開放性骨折及左膝後十字韌帶斷裂，應為90
    年11月3 日之車禍事件所造成等情，有該院93年5月27日（
    93）長庚院法字第0468號函一份在卷可據，顯徵上訴人主張
    其所受左膝後十字韌帶破裂之傷害，殊非昔日舊傷復發所致
    ，係本件車禍事故發生所造成，應屬可採。被上訴人抗辯係
    舊傷復發所致云云，委無可取。
  (二)上訴人所受左膝後十字韌帶斷裂之傷害，前經台北縣立板橋
    醫院陳宏明醫師診斷並鑑定，認已符合「一下肢顯著障礙」
    情況，因而開立輕度肢體障礙鑑定表，有台北縣立板橋醫院
    骨科說明（原審卷(一)第276~281 頁），及中華民國身心障礙
    手冊足稽（本院卷(一)第76頁）。又上訴人主張依勞工保險條
    例第53條附表，上訴人所受上開傷害顯符合該附表下肢機能
    障害 (第147 目)「 一下肢三大關節中，有一大關節遺存運
    動障害」，即減少勞動之能力百分之23.07 云云。被上訴人
    則抗辯上訴人所受左膝後十字韌帶斷裂之傷並非無法復原，
    上訴人勞動能力應無減損等語。經查：
  (1)原審向台北縣立板橋醫院函查有關上訴人損勞動能力之程度
    與殘廢等級，該醫院於92年11月4 日回函中第二大點載明：
    「陳醫師表示病人係因一下肢顯著障礙而開立鑑定表，僅評
    估當時病人是否合於殘障，對於減損勞動能力之程度，無從
    評估，病例上亦沒有記載」（原審卷(一)第276~281 頁）。且
    殘障手冊申請鑑定書上乃記載致殘原因為「疾病」，並未記
    載上訴人之勞動能力有無減損。
  (2)原審將全部卷證資料（含刑事案件部分）送請長庚紀念醫院
    林口分院研判上訴人之勞動能力是否是減損，經長庚紀念醫
    院林口分院93年5 月27日長庚院法字第0468號函稱：「左膝
    後十字韌帶斷裂之傷害，依目前醫療水準，如無意外，應有
    回復正常之可能性」（本院卷(一)第239 頁）。同院93年7 月
    5 日長庚院法字第0691號函稱：「呂君所受左膝後十字韌帶
    斷裂之傷害，一般而言，除無法快速跑步外，平時行動應無
    大礙，故病患如從事非跑步之任何工作，勞動能力應無大礙
    ，至於上述情形對於其勞動能力之實際影響情形及百分比為
    何，則實難據以評估」（本院卷(一)第240 頁）。
  (3)本院再函請國軍左營總醫院就上訴人本人鑑定其傷是否復原
    ，及勞動力是否減損。經該院就上訴人本人為診斷鑑定後函
    稱：上訴人骨折已完全癒合，左大腿無明顯肌肉萎縮，左膝
    關節活動無明顯受限，但左膝後十字韌帶斷裂所導致之左膝
    不穩定，仍未改善（第二階段不穩定）。左膝後十字韌帶斷
    裂主要的後遺症為疼痛無力，但疼痛無力為病人主觀的感覺
    ，無法由客觀的檢查得知，... 無法提供上訴人之左膝傷害
    對其勞動能力影響之程度或比例。有該院96年2 月13日醫和
    字第096000 0430 號函可稽（本院卷(二)第49頁）。
  (4)綜上，可知上訴人左膝後十字韌帶斷裂，雖仍有疼痛無力之
    後遺症，但上訴人如從事非跑步之任何工作，勞動能力應無
    大礙，而上訴人自承之前係風管板金技術士，該工作非跑步
    工作，且其自承自受傷後迄今，尚無工作，即未能證明左膝
    傷害對其所從事工作造成何影響，是上訴人主張因其傷害，
    減少勞動能力云云，自無可採。
十、上訴人得請求之金額（醫藥費、減少勞動能力、非財產上損
    害賠償部分）若干？
  (一)按因故意或過失不法侵害他人權利者，負損害賠償責任。受
    僱人因執行職務，不法侵害他人之權利者，由僱用人與行為
    人連帶負損害賠償責任。汽車、機車或其他非依軌道行駛之
    動力車輛，在使用中加損害，於他人者，駕駛人應賠償因此
    所生之損害。不法侵害他人之身體或健康者，對於被害人因
    此喪失或減少勞動能力，或增加生活上之需要時，應負損害
    賠償責任。不法侵害他人之身體、健康、名譽、自由、信用
    、隱私、貞操，或不法侵害其他人格法益而情節重大者，被
    害人雖非財產上之損害，亦得請求賠償相當之金額，民法第
    184 條第1 項前段、第188 條第1 項前段、第191 條之2前
    段、第193 條第1 項及第195 條第1 項分別定有明文。被上
    訴人乙○○於上開時、地，因過失不法侵害上訴人之身體，
    致上訴人受有如上之傷害，則上訴人自得請求被上訴人就其
    所受財產上、非財產上之損害負連帶賠償之責，茲就上訴人
    各項請求，審酌如下：
  (1)醫療費用部分：上訴人主張自90年11月3 日起至同年12月2
    日止，共支付醫藥費用部分負擔6,407 元等語，業據其提出
    收據二紙為證，且為被上訴人所不爭執，其請求醫療費用部
    分6,407 元，應予准許。
  (2)減少勞動能力部分：上訴人主張其減少勞動能力百分之23.
    07，以平均月薪38,269元計算，自91年2 月20日起算35年之
    勞動年限，勞動能力減少2,177, 551元云云。惟上訴人因本
    件車禍事故所受傷害，並未減少勞動能力，已於前述，故上
    訴人此部分請求，於法無據。
  (3)非財產上損害賠償部分︰上訴人主張因本件車禍事故，精神
    上受痛苦，請求非財產上損害賠償1,000,000 元。本院斟酌
    本件車禍發生之經過，及上訴人左膝後十字韌帶斷裂所導致
    之左膝不穩定，正常功能無回復，亦不會痊癒（該韌帶已失
    去其原來之長度及硬度），有國防醫學院三軍總醫院96年1
    月8 日集逵字第0960000352號函可稽（本院卷(二)第43～45頁
    ），故上訴人所受痛苦甚鉅。又上訴人為黎明工專夜二專機
    械科畢業，領有板金丙級技術士證。被上訴人乙○○則為國
    民學校畢業。被上訴人竣富公司所經營係營造業，資本總額
    登記為3,000,000 元等情狀，認上訴人請求1,000,000 元，
    尚屬適當，應予准許。被上訴人抗辯上訴人請求金額過高云
    云，委無可採。
  (二)綜上，被上訴人應連帶賠償之金額為1,006,407 元，惟因上
    訴人就本件車禍事故所受損害，與有過失，上訴人應負擔百
    分之四十之過失責任，已如前述依民法第217 條第1 項過失
    相抵之規定，被上訴人應連帶賠償之金額減為603,844 元【
    計算式︰（6,407 ＋1,000,000） ×60% ﹦603,844 ，元以
    下四捨五入）。
十一、從而，上訴人本於民法第184 條第1 項前段、第193 條第1
    項、第195 條第1 項前段及第188 條第1 項前段規定之侵權
    行為法律關係，訴請被上訴人連帶給付603,844 元，及自起
    訴狀繕本送達翌日即被上訴人乙○○自91年1 月31日起，被
    上訴人竣富公司自91年2 月2 日起，均至清償日止，按週年
    利率百分之五計算之利息，為有理由，應予准許。原審判決
    被上訴人應連帶給付上訴人103,204 元及其利息部分，並無
    違誤，被上訴人提起附帶上訴，指摘此部分不當，求予廢棄
    改判，為無理由，應予駁回。又扣除原審命被上訴人連帶給
    付部分外，被上訴人應再連帶給付上訴人500,640 元（
    603,844-103,204=500,640） 及其利息，就此應再給付部分
    ，原審駁回上訴人之請求，自有未合，上訴人此部分之上訴
    ，指摘此部分不當，求予廢棄改判，為有理由，爰廢棄改判
    如主文第二項所示。逾上開應准許部分，原審為上訴人敗訴
    之判決，並駁回其假執行之聲請，並無不當，上訴人其餘之
    上訴，為無理由，應予駁回。本件上訴人勝訴部分，因被上
    訴人之上訴之利益未逾150 萬元，經本院判決後，即告確定
    ，無宣告假執行之必要，上訴人請求供擔保為假執行，並無
    必要，並此敘明。
十二據上論結，本件之上訴為一部有理由，一部無理由，附帶上訴
  為無理由，依民事訴訟法第450 條、第449 條第1 項、第79條
  、第85條第2項 ，判決如主文。
中　　華　　民　　國　　96　　年　　4 　　月　　18　　日
                            民事第三庭
                                審判長法官   張國彬
                                法      官   吳登輝
                                法      官   簡色嬌
以上正本證明與原本無異。
上訴人如對本判決上訴，須於判決送達後20日內向本院提出上訴
狀，其未表明上訴理由者，應於上訴後20日內向本院提出上訴理
由書（均須按他造當事人之人數附繕本）。上訴時應提出委任律
師或具有律師資格之人之委任狀，並依附註條文規定辦理。
被上訴人不得上訴。
中　　華　　民　　國　　96　　年　　4 　　月　　18　　日
                                書  記  官  黃一秋
附註：
民事訴訟法第466 條之1 ：對於第二審判決上訴，上訴人應委任
律師為訴訟代理人，但上訴人或其法定代理人具有律師資格者，
不在此限。
上訴人之配偶、三親等內之血親、二親等內之姻親，或上訴人為
法人、中央或地方機關時，其所屬專任人員具有律師資格並經法
院認適當者，亦得為第三審訴訟代理人。第1 項但書及第2 項情
形，應於提起上訴或委任時釋明之。
